臺灣士林地方法院民事簡易判決
111年度士簡字第1069號
原      告  張福儀  
被      告  呂秋玫  

兼 上一人
訴訟代理人  郭明龍  
上列當事人間返還不當得利等事件，於中華民國111年11月15日
言詞辯論終結，本院判決如下：
    主  文
被告郭明龍應給付原告新臺幣貳拾壹萬元，及自民國一百一十一
年七月五日起至清償日止，按年息百分之五計算之利息。
原告其餘之訴及假執行之聲請均駁回。
訴訟費用新臺幣仟肆仟零柒拾元，其中新臺幣貳仟參佰壹拾元由
被告郭明龍負擔，餘由原告負擔。
本判決原告勝訴部分得假執行。
    事實及理由要領
一、按訴狀送達後，原告不得將原訴變更或追加他訴。但擴張或
    減縮應受判決事項之聲明者，不在此限，民事訴訟法第255
    條第1 項但書第3 款定有明文。本件原告起訴聲明請求：「
    被告郭明龍應給付原告新臺幣（下同）370,000元，及自民
    國111年6月13日起至清償日止，按年息10％計算之利息。」
    ，嗣於本院審理中原告具狀追加被告呂秋玫為被告，並變更
    訴之聲明為：「（一）被告應連帶給付原告370,000元，及
    自109年7月14日起至清償日止，按年息6％計算之利息。（二
    ）被告郭明龍應給付原告10,000元，及自起訴狀繕本送達翌
    日起至清償日止，按年息5％計算之利息。」，核屬擴張應受
    判決事項之聲明，自應准許。又本件被告均經合法通知，無
    正當理由，未於言詞辯論期日到場，查無民事訴訟法第386 
    條所列各款情事，應准原告之聲請，由其一造辯論而為判決
    。
二、原告起訴主張：被告郭明龍前向伊表示雙方各出資部分資金
    ，共同合作投資投標法拍屋，雙方約定由被告郭明龍代標代
    售，佣金為成交金額2％，如佣金不到10萬元即以10萬元計算
    ，被告郭明龍並請伊簽發票據號碼：HC0000000號、面額360
    ,000元之支票（下稱系爭支票）乙紙，作為法拍屋投標金之
    一部分，當時要拍賣的標的是在臺北市士林區延平北路6段
    ，雙方當時是一起去鈞院位於內湖之民事辦公大樓開標，但
    後來該法拍物件並沒有標到，被告郭明龍當時對伊陳稱系爭
    支票是禁止背書轉讓，只有原告可以領，伊當時不疑有他，
    所以當下沒有再被告郭明龍要求取回。未料，翌日被告郭明
    龍竟將系爭支票存入被告呂秋玫所開立之聯邦商業銀行帳號
    ：000000000000號帳戶（下稱系爭帳戶），並用通訊軟體LI
    NE將系爭帳戶存摺拍照傳送予伊觀看，被告郭明龍此舉係對
    伊構成侵權行為。而伊並不認識被告呂秋玫，被告呂秋玫提
    供系爭帳戶供被告郭明龍存入系爭支票使用，亦對伊構成侵
    權行為，應與被告郭明龍負連帶損害賠償責任。又本件伊與
    被告郭明龍先前共同合作投資投標法拍屋並未成功，則雙方
    並無存在任何法律上之原因，即被告郭明龍對伊並無存在任
    何360,000元款項請求權之實體上權利存在，故被告郭明龍
    無法律上原因受有將系爭支票存入被告呂秋玫名下系爭帳戶
    ，供被告郭明龍自由運用該筆款項之利益，自屬無法律上原
    因而受有利益，致原告受有同額損害，自應返還該不當得利
    。此外，被告郭明龍先前曾委託原告代買法拍屋，並允諾事
    成之後要給付伊20,000元報酬，伊已依約為被告郭明龍完成
    受託事項，惟事後被告郭明龍僅給付伊10,000元，尚積欠伊
    10,000元報酬未給付。為此，爰依侵權行為、不當得利及委
    任契約等法律關係提起本件訴訟等語；並聲明：（一）被告
    應連帶給付原告370,000元，及自109年7月14日起至清償日
    止，按年息6％計算之利息。（二）被告郭明龍應給付原告10
    ,000元，及自起訴狀繕本送達翌日起至清償日止，按年息5％
    計算之利息；並願供擔保請准宣告假執行。
三、被告郭明龍、呂秋玫均聲明：原告之訴及假執行之聲請均駁
    回，並分別答辯如下：
(一)被告郭明龍答辯略以：伊與原告是就讀三民高中時之同班同
    學，雙方之前為男女朋友關係，並曾一起投資法拍屋。關於
    系爭支票部分，伊確實有收到系爭支票，該36萬元款項是原
    告交給伊，要伊去和其他投資人合資購買法拍屋，但後來都
    沒有得標，伊有在109年7月臨櫃匯款20萬元款項至原告名下
    中國信託商業銀行（下稱中國信託）三和分行帳戶，其中14
    萬元款項是由伊支付，原先有標到之案件（即鈞院108年度
    司執字第68716號北投中心街房屋法拍案件），但因他人行
    使優先承購權，而由鈞院執行處發還之保證金，該筆保證金
    係由被告領取剩餘之2萬元是兩造先前約定作為伊之業務開
    銷，事後伊有再還給原告1萬元，上開情形於鈞院111年度士
    簡字第732號民事案件中有提到。伊否認有委託原告代買法
    拍屋，亦否認約定要給付原告2萬元報酬。因為當天有兩個
    法拍案件，伊我有請原告幫伊去投標其中一個案件，伊有對
    原告陳稱如果有得標，伊有拿到服務費會分給原告2萬元，
    如沒有得標伊就請原告吃飯，結果該案件沒有得標等語。
(二)被告呂秋玫答辯略以：本件有一事不再理原則之適用，原告
    前以就本件之同一事實於前案（即鈞院111 年度士簡字第73
    2號）向被告請求返還不當得利，經鈞院判決駁回原告之訴
    在案，原告於本件再行起訴有違重複起訴禁止之原則，已違
    一事不再理之原則，依法應予裁定駁回。此外，兩造根本互
    不相識，伊僅係單純提供系爭帳戶供被告郭明龍作為法拍屋
    資金調度之用，伊只是善意第三人，被告郭明龍於前案即已
    說明清楚金流去向等語。
四、得心證之理由：
(一)按除別有規定外，確定之終局判決就經裁判之訴訟標的，有
    既判力，民事訴訟法第400條第1項定有明文。又民事訴訟法
    第400條第1項所定之一事不再理原則，乃指同一事件已有確
    定之終局判決者而言。所謂同一事件，必須同一當事人就同
    一法律關係而為同一之請求，始為相當（最高法院85年度台
    抗字第595號裁定參照）。被告呂秋玫雖抗辯稱原告於前案
    即向被告請求返還不當得利，經鈞院判決駁回原告之訴在案
    ，，故本件原告為重複起訴，有違一事不再理原則云云，查
    兩造當事人固然同一，然經本院依職權調取本院111 年度士
    簡字第732號卷宗核閱，對照前案判決內容，原告係以被告
    呂秋玫提供系爭帳戶予被告郭明龍存入系爭支票使用，認被
    告呂秋玫此舉對伊構成不當得利，並請求返還不當得利，法
    院亦係針對此點進行審理，認被告呂秋玫未對原告構成不當
    得利，是原告依不當得利法律關係請求被告呂秋玫返還36萬
    元為無理由。而本件原告係依據共同侵權行為法律關係，請
    求被告連帶負損害賠償責任，兩者顯然不同，訴之聲明亦有
    差異，故本件與前案並非同一事件，被告呂秋玫抗辯本件有
    一事不再理原則之適用云云，即無理由，合先敘明。
(二)關於原告聲明請求被告2人負連帶損害賠償責任部分：
　  按因故意或過失，不法侵害他人之權利者，負損害賠償責任
　　，民法第184條第1項前段定有明文。按當事人主張有利於己
    之事實者，就其事實有舉證之責任。但法律別有規定，或依
    其情形顯失公平者，不在此限，民事訴訟法第277 條定有明
    文。又民事訴訟如係由原告主張權利者，應先由原告負舉證
    之責，若原告先不能舉證，以證實自己主張之事實為真實，
    則被告就其抗辯事實即令不能舉證，或其所舉證據尚有疵累
    ，亦應駁回原告之請求（最高法院17年上字第917 號判例參
    照）。原雖主張本件被告郭明龍將系爭支票存入被告呂秋玫
    名下系爭帳戶，並用通訊軟體LINE將系爭帳戶存摺拍照傳送
    予伊觀看，此舉係對伊構成侵權行為。而被告呂秋玫提供系
    爭帳戶供被告郭明龍存入系爭支票使用，亦係對伊構成侵權
    行為。故被告2人均屬共同侵權行為人，應對伊負連帶損害
    賠償責任云云，惟本件依原告起訴狀記載原告係為與被告郭
    明龍前共同合作投資投標法拍屋，使簽發系爭支票交付被告
    郭明龍，縱因嗣後兩造合作投資投標法拍屋之案件均未成功
    ，兩造協議結束合作關係，亦僅生被告郭明龍是否應返還原
    告出資額之問題，尚難僅以被告郭明龍未返還系爭支票，並
    有將該支票存入系爭帳戶之行為即認被告郭明龍有何故意或
    過失不法侵害原告財產權之行為。至被告呂秋玫僅單純提供
    系爭帳戶供被告郭明龍作為法拍屋資金調度之用，自不得僅
    以被告郭明龍有將系爭支票存入系爭帳戶後運用資金之行為
    ，逕認被告呂秋玫法有何故意或過失不法侵害原告財產權之
    行為。難認本件原告主張被告2人對伊構成共同侵權行為之
    事實已盡舉證之責。從而，原告依據侵權行為法律關係，請
    求被告2人連帶負損害賠償責任，舉證不足，應予駁回。
(三)關於原告聲明請求被告郭明龍返還不當得利部分：
　  按無法律上之原因而受利益，致他人受損害者，應返還其利
    益，民法第179 條前段定有明文。經查，原告與被告郭明龍
    原約定共同合作投資投標法拍屋，遂由原告簽發系爭支票交
    付被告郭明龍，作為法拍屋投標金之一部，嗣兩造合作投資
    投標法拍屋之案件均未成功，並協議結束合作關係，而被告
    郭明龍並未返還系爭支票予原告，且已將系爭支票存入被告
    呂秋玫名下系爭帳戶以運用該筆資金等情，為兩造所不爭執
    ，則原告原約定欲與被告郭明龍共同合作投資投標法拍屋，
    為作為投標金而簽發之系爭支票，既因兩造協議結束合作關
    係，被告郭明龍既已將系爭支票提示兌現，未將該等款項返
    還原告，足認原告確因而受損害，而被告郭明龍亦因此受有
    利益。則原告依不當得利法律關係，請求被告郭明龍返還36
    萬元，自屬有據。
　2.按二人互負債務，而其給付種類相同，並均屆清償期者，各
    得以其債務，與他方之債務，互為抵銷。但依債之性質不能
    抵銷或依當事人之特約不得抵銷者，不在此限。民法第334 
    條第1 項定有明文。經查，被告郭明龍抗辯本件原告有自本
    院108年度司執字第68716號北投中心街房屋法拍案件，領取
    法院發還之14萬元保證金，該筆款項係由伊所支付（見本院
    卷第71頁），及伊於兩造協議結束合作關係後，有另給付原
    告1萬元（見本院111年度士簡字第732號卷第24頁）之事實
    ，有本院言詞辯論在卷可查，原告對此亦不爭執，致原告主
    張該14萬元保證金係被告郭明龍與其打賭賭輸，故而應歸其
    所有云云，既為被告郭明龍所否認，且原告對此亦未舉證以
    明，自難憑採。至被告郭明龍抗辯伊有在109年7月臨櫃匯款
    20萬元至原告名下中國信託三和分行帳戶云云，惟被告郭明
    龍並未舉證以明，且本院依職權函詢中國信託，請其提供原
    告名下前開帳戶於109年7月至同年8月間之存款交易明細，
    未見於上開期間有任何臨櫃匯款或自其他帳戶轉入20萬元之
    匯款紀錄，難認被告郭明龍此部分之抵銷抗辯可採，應認被
    告郭明龍得主張抵銷之金額為15萬元。綜上，本件原告得向
    被告請求返還36萬元之不當得利，經被告郭明龍以上述15萬
    元款項主張抵銷後，僅賸餘21萬元（計算式：36萬元－21萬
    元＝15萬元）。
(四)關於原告聲明請求被告郭明龍給付委任報酬部分：
　1.按當事人主張有利於己之事實者，就其事實有舉證之責任，
    民事訴訟法第277條本文設有規定。又民事訴訟如係由原告
    主張權利者，應先由原告負舉證之責，若原告先不能舉證，
    以證實自己主張之事實為真實，則被告就其抗辯事實即令不
    能舉證，或其所舉證據尚有疵累，亦應駁回原告之請求（參
    見最高法院17年上字第917號民事判例意旨）。另請求履行
    債務之訴，除被告自認原告所主張債權發生原因之事實外，
    應先由原告就其主張此項事實，負舉證之責任，必須證明其
    為真實後，被告於其抗辯事實，始應負證明之責任，此為舉
    證責任分擔之原則（參見最高法院43年台上字第377號民事
    判例意旨）。次按稱委任者，謂當事人約定，一方委託他方
    處理事務，他方允為處理之契約。民法第528 條亦定有明文
    。經查，原告主張被告郭明龍先前曾委託原告代買法拍屋，
    並允諾事成之後要給付伊20,000元報酬，伊已依約為被告郭
    明龍完成受託事項，惟事後被告郭明龍僅給付伊10,000元，
    尚積欠伊10,000元報酬未給付等情，為被告郭明龍所否認，
    依上開說明，自應由原告就其主張兩造間存在委任契約之事
    實負舉證責任。原告雖提出LINE對話紀錄、投標單及保證金
    照片等資料（見本院卷第33-34頁），然上開證據僅不過能
    證明原告確曾與被告郭明龍以LINE通訊軟體討論法拍屋投標
    事宜，原告並曾擔任被告郭明龍之代理人，代理被告郭明龍
    至法院投標法拍屋，尚無從證明兩造間存有原告主張之
　　兩造約定有2萬元報酬存在。從而，原告依據委任契約，請
    求被告郭明龍給付1萬元報酬，舉證不足，應予駁回。
四、綜上所述，原告依不當得利法律關係請求被告郭明龍給付21
    萬元，及自起訴狀繕本送達翌日起至清償日止，按年息百分
    之5 計算之利息範圍內，為有理由，應予准許，逾此範圍之
    請求，則無理由，應予駁回。原告之訴駁回部分，其假執行
    之聲請，失所附麗，併予駁回。
六、本件事證已臻明確，兩造其餘攻擊防禦方法及所提證據經審
    酌後，於判決結果不生影響，爰不另一一論駁，附此敘明。
七、本件原告勝訴部分係就民事訴訟法第427 條第1 項適用簡易
    程序所為被告敗訴之判決，依民事訴訟法第389 條第1 項第
    3 款規定，應依職權宣告假執行。並依職權確定訴訟費用額
    為4,070元（含第一審裁判費3,970元及帳戶查詢費100元）
    ，其中2,310元由被告郭明龍負擔，餘由原告負擔。
中　　華　　民　　國　　111 　年　　11　　月　　25　　日
                  士林簡易庭法  官  張明儀
以上正本係照原本作成。
如不服本判決，應於送達後20日內，向本院提出上訴狀並表明上
訴理由，如於本判決宣示後送達前提起上訴者，應於判決送達後
20日內補提上訴理由書（須附繕本）。
中　　華　　民　　國　　111 　年　　11　　月　　25　　日
                            書記官  劉彥婷